【裁判字號】    88,訴易,3
【裁判日期】    900320
【裁判案由】    侵權行為損害賠償
【裁判全文】
臺灣高等法院臺中分院民事判決      八十八年度訴易字第三號
      原  告      張秋萍即甲.
      被  告      乙○○
右當事人間侵權行為請求損害賠償事件，原告提起刑事附帶民事訴訟，經本院刑事庭
裁定移送民事庭（八十七年度附民字第五五六號），本院判決如左：
      主      文
被告應給付原告新臺幣伍萬零肆佰壹拾貳元及自民國八十七年十二月二十五日起至清
償日止按年利率百分之五計算之利息。
原告其餘之訴及假執行之聲請均駁回。
訴訟費用由被告負擔百分之十，餘由原告負擔。
      事      實
甲、原告方面：
一、聲明：求為判決：
  (一)被告應給付原告新台幣（下同）六十三萬五千五百六十一元及自起訴狀繕本送達
    之翌日起清償日止，按週年利率百分之五計算之利息。
  (二)訴訟費用由被告負擔。
  (三)原告願供擔保請准宣告假執行。
二、陳述：
  (一)按因故意或過失不法侵害他人之權利者，負損害賠償責任；不法侵害他人之身體
    或健康者，對於被害人因此喪失或減少勞動能力，或增加生活上之需要時，應負
    損害賠償責任；不法侵害他人之身體、健康者，被害人雖非財產上之損害，亦得
    請求賠償相當之金額；又不法毀損他人之物者，應向被害人賠償其物因毀損所減
    少之價額。民法第一百八十四條第一項、第一百九十三條第一項、第一百九十五
    條第一項前段、第一百九十六條分別定有明文。
  (二)被告於民國（下同）八十七年五月三十日上午七時許，騎乘機車將原告撞倒，使
    原告受有四肢多處挫傷之事實，業經臺灣苗栗地方法院檢察署檢察官提起公訴，
    及臺灣苗栗地方法院刑事庭判處有罪在案，依前揭民法之規定，其自應負損害賠
    償之責任。
  (三)茲就被告應負之損害賠償金額臚列如左：
    1.醫療費部分：原告於受傷後，尤於被被告騎車撞倒後，除肢體之外傷外，常有
      腹部疼痛、脹痛之病痛（應係中醫稱之內傷），而至新光吳火獅紀念醫院（下
      稱新光醫院）及省立苗栗醫院診療，共計費去七千零六十一元。
    2.增加生活負擔部份：原告因至台北新光醫院計十一次，由苗栗至台北火車車資
      每次往返三百元，由台北火車站至士林新光醫院計程車車資每次往返二百元，
      計費去五千五百元。
    3.工作損失部分：原告因被告以車撞傷之侵害導至內傷性之經常腹部疼痛，原告
      原在市場設攤，每日平均可賺二千餘元，茲僅以勞基法最低工資每月一萬八千
      元計算至今年十一月止之六月間，原告共損失十萬八千元。
    4.慰撫金部分：查原告因被告之侵害，而前往醫院治療，除肉體之痛苦無法言喻
      外，因其毆打而致內傷，往返醫院奔波治療檢查，販魚生意幾近停頓，生活不
      堪其苦，尤以仍恐懼於其惡勢，迄今精神之焦慮更致心神恍忽，已造成原告身
      心無法彌補之損害，爰請求其賠償慰撫金五十萬元。
    5.毀損部分：原告之攤位因被告之毀損，僱工修復之結果共費去一萬五千元。
    綜上所計，原告因被告之侵害總共花費六十三萬五千五百六十一元，應由被告悉
    數賠償。
  (四)原告之所以在醫院就診之初並未告知腹部受傷乙事，係因當時原告受被告毆打致
    全身均疼痛不已，而醫院亦僅能就身體外部顯現之傷害為診斷，原告亦因此僅注
    意就外傷部分向醫院為陳述，故而初診並未記載原告腹部受傷。然原告所受外傷
    雖漸褪除，而腹部之疼痛卻反而與日俱增，又因原告與夫已離異，女兒又皆不在
    身邊，無人可以扶持，始而自行僱車至醫院，並獨自勉強跛行進入醫院。
乙、被告方面：
一、聲明：求為判決：
  (一)駁回原告之訴。
  (二)訴訟費用由原告負擔。
二、陳述：
  (一)原告稱於八十七年五月三十日上午七時許，被告騎乘機車將原告撞倒，使原告受
    有四肢多處挫傷乙節，顯然並非事實。查：八十七年五月三十日端午節，市場攤
    販人員及買賣客人均有交通管制，早上六時起至下午五時止，所有車輛及機車不
    得進出市場，一切機動車輛均放置於指定之停車場，違規車輛要遭受一千三百元
    之罰款。顯然原告是虛構被告於上午七時以機車撞倒原告，此有八十七年五月三
    十日之攤販管理告示規則可查明事實。
  (二)原告自稱，被告係騎機車對原告之身體前面及左右撞了三、四次，顯然不可思議
    。且原告所勾結之證人陳萬福係證稱被告以牽機車方式撞原告，二者說法互相矛
    盾。
  (三)又原告之攤位係租給不知姓名男子賣鴨肉，一天一千元租金，原告並不在現場攤
    位做生意。且原告屢次違反營業規定，故其攤位編號米字○三九號於八十七年二
    月一日前早已被除名撤銷，顯然原告無權於苗栗市南苗市場內營業，故無營業損
    失可言。
  (四)依苗栗醫院診斷書所載，原告僅受有「四肢挫傷」而已，且依苗栗醫院來函，原
    告並無腹部遭撞傷之主訴，是步行就醫，日後並無減少工作能力之虞。
      理      由
一、原告原請求被告給付慰撫金二十萬，嗣再追加請求三十萬元，此部分之追加並未
    變更訴訟標的，僅係擴張應受判決事項之聲明，依民事訴訟法第四百四十六條、
    第二百五十五條第一項第三款之規定，並無不合，合先明。
二、原告起訴主張被告於八十七年五月三十日上午七時許，在苗栗縣苗栗市南苗市場
    內，以機車將原告撞倒，致原告受有四肢多處挫傷及腹部疼痛，爰依侵權行為之
    規定，請求被告賠償醫藥費七千零六十一元、前經台北新光醫院看病車資五千五
    百元、不能工作之損失十萬零八千元、慰撫金五十萬元、及攤位修復費一萬五千
    元，合計六十三萬五千五百六十一元等情。
三、被告則以其並未於前揭時、地以機車將原告撞傷，原告所指之八十七年五月三十
    日上午七時，南苗市場交通已管制，機車不能進出市場，被告自不可能以機車將
    原告撞傷，且原告所稱被告係騎機車撞傷原告，與原告所勾串之證人陳萬福所證
    被告係牽機車撞傷原告不符，原告顯係虛構事實等語，資為抗辯。
四、原告主張被告以機車將其撞傷，業據提出省立苗栗醫院出具載明原告受有四肢多
    處挫傷之驗傷診斷書為證，另現場目擊證人陳萬福於臺灣苗栗地方法院八十七年
    度易字第七一六號、本院八十七年度上易字第三四三三號原告告訴被告傷害乙案
    審理時證稱：該日適逢端午節，伊在原告攤位對面買粽子，看到一男子牽摩托車
    朝原告撞去等語，並當庭辨認被告即係以機車撞原告之人。證人陳萬福經本院再
    予停喚，陳萬福仍證稱：端午節的早上約七、八點時，我到市場向陳慶雄買肉粽
    拜拜，肉粽攤在原告攤位的斜對面，我聽到有人喊吵架，原蹲著看粽子，站起來
    看到乙○○徒步牽機車撞到原告，原告身子了一下沒有倒下，我不知她有無受
    傷。幾天後我去買菜在中山路遇到原告要去看病，原告告訴我她是端午節那天被
    撞傷等語（見本院卷第五十三、五十四頁）。且本件案發前原告之攤位遭掀倒，
    有現場照片在卷足稽，被告於臺灣苗栗地方法院檢察署八十七年度偵字第二三七
    ○號偵查中自承確與原告拉扯間將原告之攤位弄倒，可見兩造確於端午節當天上
    午有激烈衝突，則被告於盛怒間以機車撞傷原告即甚有可能，足以證明原告及證
    人陳萬福所指證被告以機車撞傷原告應屬事實。被告雖辯稱：端午節當天上午南
    苗市場有交通管制，被告機車不能進去，不可能以機車撞傷原告，且原告所述與
    證人陳萬福之證言不符，所謂被告以機車撞傷原告，應係原告虛構之事實云云。
    惟查南苗市場之交通管制車輛不得進入係在上午七時到十一時半，管制期間若有
    需要仍可以手推車進入，且管制車輛係管制外車，住市場內的人仍可自由進出車
    輛等情，業據南苗市場管理員劉森明於本院八十八年二月二十六日準備程序時證
    述屬實，足見被告之機車並不受南苗市場交通管制之影響，仍可自由進出市場；
    且依原告所提出之現場照片（附本院卷第三十九頁），被告及其他人仍係騎機車
    進出市場，況被告於臺灣苗栗地方法院八十七年度易字第七一六號審理時指稱：
    「攤架是她（即原告）自己翻倒的，她擺過來我就將之拿走，怎麼倒的我不知道
    ，我就去載東西了，用摩托車載」，於本院九十年一月四日準備程序時自承當時
    機車是停在攤位旁，足見被告係於上午七時許市場人潮尚未聚集，機車仍可自由
    進出時，以機車撞傷原告。又原告係指稱被告手牽發動中之機車撞傷原告，此與
    證人陳萬福於臺灣苗栗地方法院八十七年度易字第七一六號審理時所稱機車好像
    沒有發動略有不符，但證人陳萬福係站在原告攤位之對面，僅看到被告牽機車撞
    上被告，因事不關己，未及注意被告之機車有無發動，因此無法肯定被告之機車
    有無發動，自與常情並無不符，是就被告之機車有無發動即應以原告所述為準，
    不能以原告就此部分之陳述與證人陳萬福之證言稍有不符，即全盤否定原告及證
    人陳萬福所述，被告所辯係原告虛構其以機車撞傷原告云云，顯無可採。又被告
    確有於前揭時、地，故意以機車撞傷原告，業經臺灣苗栗地方法院八十七年度易
    字第七一六號、本院八十七年度上易字第三四三三號判決認定被告傷害人之身體
    ，判處拘役十日確定，被告以機車撞傷原告之事實自堪認定。
五、按因故意、不法侵害他人之權利者，負損害賠償責任；不法侵害他人之身體者，
    對於被害人因此喪失或減少勞動能力，或增加生活上之需要時，應負損害賠償責
    任；被害人非財產上之損害，亦得請求賠償相當之金額，民法第一百八十四條第
    一項前段、第一百九十三條第一項、第一百九十五條第一項前段分別定有明文。
    茲就原告所受之傷害得向被告求償之項目及金額分述如下：
  1.醫藥費部分：原告係主張其為被告以機車撞擊，玫受有四肢多處挫傷及腹部疼痛
    ，其中四肢多處挫傷在省立苗栗醫院醫治，花費七百十二元，腹部疼痛上台北在
    新光醫院醫治，花費六千三百四十九元，合計請求七千零六十一元，固據提出苗
    栗醫院及新光醫院醫療費用證明單，該醫療費用證明單之真正復為被告所不否認
    。惟被告以機車撞擊原告，理應係機車車輪先撞上原告之雙腿，原告雙腿受傷之
    機會最大，而原告於八十七年五月三十日為被告以機車撞傷後，隨即於當天及翌
    日前往苗栗醫院就醫，據苗栗醫院出具之驗傷診斷書，原告僅受有四肢多處挫傷
    ，身體其他部分並未受傷，再依苗栗醫院九十苗醫歷字第一○七號函所載（附本
    院卷第一六五頁），原告受傷部位是四肢，無腹部遭撞傷之主訴，苟原告之腹部
    有為被告以機車撞到，何以原告腹部未受有任何傷害？原告豈有不告訴醫師，請
    醫師為其檢查腹部之理？由原告在苗栗醫院就醫時未主訴其腹部有遭撞傷，益證
    被告僅以機車撞傷原告之四肢；再依新光醫院出具之醫療費用證明單所示，原告
    係自八十七年六月十九日起前往新光醫院就醫，距其為被告以機車撞傷時已有二
    十日之久，若被告有以機車撞到原告之腹部造成原告腹部之疼痛，焉有二十天之
    後始就醫之可能？因此原告前往新光醫院就醫之腹部疼痛，實難認定係被告以機
    車撞傷所致。原告既無法證明被告有以機車撞傷其腹部，則原告請求被告賠償新
    光醫院之醫藥費六千三百四十九元，自屬無據。另苗栗醫院之七百十二元，其中
    三百元係支出診斷證明書費，此三百元並非醫療之必要費用，即非係因侵權行為
    所生財產上之損害，原告自不得請求賠償（參照最高法院六十六年度第五次民庭
    庭推總會議決議）。至其餘原告請求之四百十二元，依原告所受之傷害及費用證
    明單所載醫療費別，均為醫療之必要費用，此部分應予准許。
  2.車資部分：原告既無法證明其前往新光醫院就醫之腹部疼痛是被告侵權行為所致
    ，已如前述，則原告前往新光醫院就醫所花費之車資五千五百元，自不能請求被
    告賠償。
  3.不能工作損失部分：原告主張其經常腹部疼痛，自八十七年五月三十日起六個月
    不能工作，損失十萬八千元。但原告之腹部經常疼痛不能認係被告以機車撞傷所
    致，是原告因腹部經常疼痛致不能工作，即不應由被告賠償其損失。且原告受有
    四肢多處挫傷，依驗傷診斷書所示，實際係右大腿受有六×八公分瘀青，左大腿
    受有十×二十公分瘀青、右上臂受有二×四公分瘀青，傷勢極為輕微，因此原告
    僅於八十七年五月三十日及八十七年六月一日前往苗栗醫院門診治療，再據苗栗
    醫院九十苗醫歷字第一○七號函所載，原告係步行就醫，原告既能獨自步行就醫
    ，自可證明原告之行動並不受大腿瘀青之影響，其在市場擺設攤位之工作能力應
    未受到減損。是難認原告有因被告之侵權行為致不能工作，此部分之請求自不能
    准許。
  4.慰撫金部分：原告所受之傷僅四肢挫傷，傷勢尚稱輕微，惟被告以機車故意撞傷
    原告，原告自會受驚嚇，精神上仍會受到痛苦。又原告不識字，在市場擺設攤位
    謀生，每天收入約二、三百元，名下在南苗市場內有一幢建物；被告高工畢業，
    在印刷廠工作，月薪二萬五千元，閒暇時並幫忙其妻在市場擺攤，名下有以妻名
    義之建物一幢等情，分別經兩造陳明在卷（見本院卷第三十六頁背面、一八七、
    二一四、二一五頁），本院斟酌原告因本件傷害所害之痛苦，及兩造之教育程度
    、社會地位、經濟狀況等一切情狀，認原告請求五十萬元之慰撫金，尚有過高，
    應以五萬元為合理金額，原告之請求在此範圍內，應予准許。
  5.攤位修繕費部分：原告主張其攤位因被告之毀損，僱工修復之結果共費去一萬五
    千元。然因犯罪而受損害之人，於刑事訴訟程序固得附帶提起民事訴訟，對於被
    告請求回復其損害，但其請求回復之損害，以被訴犯罪事實所生之損害為限，否
    則縱令得依其他理由，提起民事訴訟，亦不得於刑事訴訟程序附帶為此請求（參
    照最高法院六十年台上字第六三三號判例）。而本件被告被訴之犯罪事實，限於
    被告以機車將原告撞傷之部分，並不及於被告毀損原告之攤位部位，是被告縱有
    毀損原告之攤位，致原告僱工修復花費一萬五千元，此部分之修復費即非被告被
    訴犯罪事實所生之損害，原告於刑事附帶民事訴訟程序中，請求被告賠償攤位修
    復費，依法不合，不應准許。
六、從而，被告應賠償原告之損害，為醫藥費四百十二元，及慰撫金五萬元，合計五
    萬零四百十二元。原告請求被告賠償六十三萬五千五百六十一元及自起訴狀繕本
    送達翌日起算之法定遲延利息，在五萬零四百十二元及自八十七年十二月二十五
    日起算之法定遲延利息（附帶民事訴訟起訴狀繕本於八十七年十二月二十四日送
    達）之範圍內，核無不合，應予准許，逾此部分之請求，尚屬無據，應予駁回。
七、原告陳明願供擔保聲請宣告假執行，就其敗訴部分，假執行之聲請，失所附麗；
    至其勝訴部分，本院所判決之金額並未逾民事訴訟法第四百六十六條第一項所定
    得上訴三審之一百萬元，一經本院宣示本件判決即告確定，原告聲請假執行亦無
    必要，是原告假執行之聲請應予駁回。
八、據上論斷，本件原告之訴為一部不合法，一部有理由，一部無理由，依民事訴訟
    法第七十九條但書判決如主文。
中      華      民      國    九十      年      三      月     二十     日
~B1民事第一庭審判長法  官  楚汝聰
~B2                法  官  鄭金龍
~B3                法  官  陳蘇宗
右為正本係照原本作成。
兩造均不得上訴。
~B                書記官  鄧智惠
中      華      民      國    九十      年      三      月    二十三    日
                                                                        Ｌ


司法院資訊處製作；財團法人民間司法改革基金會備份。
